臺灣花蓮地方法院行政訴訟判決
111年度交字第56號
111年11月9日辯論終結
原      告  葉承豐  
被      告  新北市政府交通事件裁決處
                      設新北市○○區○○路○段000號2樓
代  表  人  李忠台    住同上
訴訟代理人  黃曉妍律師
上列當事人間交通裁決事件，原告不服新北市交通事件裁決處民
國111年3月26日新北裁催字第00-000000000號裁決，提起行政訴
訟，本院判決如下：
    主  文
確認被告民國111年3月26日新北裁催字第00-000000000號裁決書
處罰主文第二項關於「自110年4月26日起吊扣駕駛執照2個月」
、「110年5月10日前未繳送駕駛執照者，自110年5月11日起吊銷
」之處分均無效。
訴訟費用新臺幣300元由被告負擔。
    事實及理由
一、程序事項：
　㈠按訴狀送達後，原告有應提起確認訴訟，誤為提起撤銷訴訟
    者，仍應准許其為訴之變更；又原告於判決確定前，於言詞
    辯論期日，經被告同意且於公益之維護無礙者，得以言詞撤
    回訴之全部或一部，並記載於筆錄，行政訴訟法第111條第1
    項前段、第3項第4款、第113條第1項、第2項、第3項但書分
    別定有明文，並依同法第237條之9第1項、第236項，於交通
    裁決事件準用之。
　㈡查原告起訴時訴之聲明為就新北市交通事件裁決處111年3月2
    6日新北裁催字第00-000000000號裁決之原處分全部撤銷，
    嗣於本院111年11月9日言詞辯論程序中，經法官確認其起訴
    理由之真意並依同法第125條為當事人權利保護而闡明原處
    分主文第2項易處處分（詳下述）之性質，原告聲明請求撤
    銷原處分主文第1項部分之訴撤回，並就原處分主文第2項聲
    明變更為確認無效，有原告提出行政訴訟起訴狀及本院111
    年11月9日言詞辯論筆錄在卷可佐，核於法相符，應予准許
    。
二、事實概要：原告前因有闖紅燈等違規情事，經裁處罰鍰並依
    道路交通管理處罰條例第63條第1項予以記點，因其於6個月
    內違規記點共達6點以上，被告乃依同條例同條第3項前段，
    以新北裁催字第00-000000000號裁決處分：「一、吊扣駕駛
    執照1個月，並應參加道路交通安全講習。駕駛執照於110年
    4月25日前繳送，講習日期由辦理講習機關另行通知。」（
    主文第1項）、「二、上開駕駛執照逾期不繳送者：㈠、自11
    0年4月26日起吊扣駕駛執照2個月，並限於110年5月10日前
    繳送駕駛執照。㈡、110年5月10日前未繳送駕駛執照者，自1
    10年5月11日起吊銷並逕行註銷駕駛執照。駕駛執照吊（註
    ）銷後，自110年5月11日起1年內不得重新考領駕駛執照。
    」（主文第2項）。原告不服上開裁決處罰主文第2項，遂提
    起本件確認無效之訴。
三、原告起訴主張：
　㈠原告分別於109年4月13日、同年7月8日違規闖紅燈，均遭裁
    處罰鍰並業已繳納完畢，然並不知尚有受裁罰記點，嗣因有
    達依道交條例第63條第3項汽車駕駛人於6個月內，違規記點
    共達6點以上者，吊扣駕駛執照1個月之情形，並經新北市交
    通事件裁決處於111年3月26日作成新北裁催字第00-0000000
    00號裁決如事實概要欄所示。
　㈡原告就是項裁決未獲通知，故而逾越應於110年4月25日前繳
    送駕駛執照期日，直至111年4月間收到道路交通安全講習課
    程通知，始知有遭違規記點處分，復於同年7月8日經路邊臨
    檢，方知因依前開裁決處分已遭吊銷駕駛執照乙情。原告就
    原處分主文第1項因達6個月內，駕照違規記點6點以上所受
    吊扣駕駛執照1個月之處分並無異議，聲明：確認原處分主
    文第2項無效。
三、被告就原告之聲明並未提出答辯，且於本院言詞辯論程序無
    意見表示。
四、本院之判斷：
　㈠衡原處分主文第2項，係被告依同條例第65條第1項第2款，具
    體載明逾各該期日未依裁決繳照將依序發生之法律效果，亦
    即同一交通違規事實，依法得作成依次加重處罰之3個行政
    處分，分別為吊扣駕駛執照一定期間之處分、吊扣期間之加
    倍處分及吊銷駕駛執照處分，而後兩者，除具備與吊扣駕駛
    執照一定期間之處分同一交通違規事實外，尚須具備受處分
    人未向管轄地方法院行政訴訟庭提起撤銷訴訟，或其訴訟經
    法院裁判確定，且受處分人未於第1次或第2次繳送期限內繳
    送駕駛執照等2項構成要件。是以，該3個處分構成要件並不
    相同，實現構成要件時點亦不同，原處分作成時，受處分人
    是否有違反不遵期繳送駕駛執照之事實尚未發生，主管機關
    作成裁決書之時點，關於吊扣期間加倍處分及吊銷駕駛執照
    處分之法律構成要件亦尚未實現，主管機關是時乃尚未取得
    依道交條例第65條第1項第2款作成加重處罰之權限。是原處
    分主文第2項，性質上為裁決機關依據行政程序法第93條第1
    項、第2項第2款規定，附加以受處分人逾期未履行義務為停
    止條件之行政處分（下稱易處處分）。至於逕行註銷駕駛執
    照，及一年內不得重新考領駕駛執照部分，乃重申同條例第
    65條第1款、第67條第3項之法律規定，縱令主文未有記載，
    仍發生該法律效果。
　㈡按易處處分之性質，乃受處分人過去逾期未履行道交條例第6
    3條第3項前段所定繳照義務行為，所為限制、剝奪駕駛車輛
    權利之裁罰性不利處分，屬行政罰法第2條第1款、第2款所
    定其他種類行政罰。而道交條例第65條第1項第2款僅明文規
    範主管機關得依次變更為加重之處罰，未授權其得作成附停
    止條件之行政處分，即並未讓主管機關得將行政處分法律效
    果之發生，繫於將來是否發生尚未確定之特定事實。是在行
    政罰之法律構成要件尚未實現下，主管機關不得預先作成裁
    罰性之處分，而將其法律構成要件當作附款。蓋行政罰應遵
    守由法治國原則導出之明確性原則，性質上不容許行政罰處
    於不確定狀態，亦不容許附加以將來不確定發生之事實為生
    效要件之停止條件。揆諸前揭說明，即具有明顯重大之瑕疵
    ，且一望即知，依行政程序法第111條第7款規定，該項記載
    應屬無效之處分。（104年度高等行政法院及地方法院行政
    訴訟庭法律座談會提案二研究意見、最高行政法院106年度
    判字第633號判決意旨參照）。
　㈢綜上所述，本件原處分作成如主文第2項之易處處分，乃附加
    以原告逾期未履行繳照義務為停止條件之行政罰，使吊扣期
    間加倍及吊銷駕駛執照二處罰之效力，繫於將來可能發生之
    事實，生效與否完全處於不確定狀態，乃違反法治國原則導
    出之明確性原則及行政程序法第5條之規定，此一瑕疵已達
    重大明顯之程度，依行政程序法第111條第7款規定，應屬無
    效行政處分。
五、本件事證已臻明確，兩造其餘主張及陳述，經核於判決結果
    不生影響，爰不逐一論列。爰依行政訴訟法第237條之8第1
    項、第98條第1項前段，判決如主文。　　
中　　華　　民　　國　　111 　年　　12　　月　　9 　　日
　　　　　　　　　行政訴訟庭　法　官  沈培錚　
上為正本係照原本作成。
如不服本判決，應於判決送達後20日內，向本院提出上訴狀並表
明上訴理由（原判決所違背之法令及其具體內容或依訴訟資料可
認為原判決有違背法令之具體事實），其未載明上訴理由者，應
於提出上訴後20日內向本院補提理由書（上訴狀及上訴理由書均
須按他造人數附繕本，如未按期補提上訴理由書，則逕予駁回上
訴），並應繳納上訴裁判費新臺幣750元。
中　　華　　民　　國　　111 　年　　12　　月　　9　　日
　　　　　　　　　　　　　　　書記官　黃慧中

訴訟費用計算書   項　　　　目 金　額（新臺幣） 備　註 第一審裁判費 300元  第一審鑑定費 0元  第一審證人日旅費 0元  合        計 300元